【裁判字號】    97,易,213
【裁判日期】    970616
【裁判案由】    賭博
【裁判全文】
臺灣高雄地方法院刑事判決               97年度易字第213號
公  訴  人  臺灣高雄地方法院檢察署檢察官
被      告  丁○○
            丙○○
            乙○○
上列被告因賭博案件，經檢察官提起公訴（96年度偵字第28761
號），本院判決如下：
    主  文
丁○○共同意圖營利，聚眾賭博，處有期徒刑伍月，如易科罰金
，以新臺幣壹仟元折算壹日。扣案如附表壹編號壹至拾號所示之
物均沒收。
丙○○共同意圖營利，聚眾賭博，處有期徒刑肆月，如易科罰金
，以新臺幣壹仟元折算壹日。扣案如附表壹編號壹至拾號所示之
物均沒收。
乙○○在公眾得出入之場所賭博財物，處罰金新臺幣壹萬元，如
易服勞役，以新臺幣壹仟元折算壹日。扣案如附表壹編號拾壹號
所示之物沒收。
    事  實
一、丁○○與丙○○為同胞兄妹。丁○○基於意圖營利，供給賭
    博場所、聚眾賭博及賭博之犯意，自民國96年5 、6 月間某
    日起至96年10月4 日查獲時止，由丁○○提供其不知情之父
    親許文居所有位於高雄縣鳳山市○○街272 號1 樓房屋為賭
    客簽注場所，丙○○則基於幫助丁○○意圖營利，供給賭博
    場所、聚眾賭博及賭博之犯意，提供電話號碼00-0000000號
    市內電話為聯絡工具，由丁○○自任組頭，聚集不特定多數
    人至上址或以電話簽選號碼下注，經營「香港六合彩」、「
    臺灣樂合彩」賭博財物，且丙○○因在上址騎樓地擺攤販賣
    鹽酥雞小吃，遂協助丁○○收集小吃攤客人簽賭之牌支及賭
    資，而與丁○○有共同之行為分擔。其賭博方式係由不特定
    賭客自行簽選號碼後，再視賭客簽賭標的係「台號」或「港
    號」，若係簽賭「台號」，則將賭客所簽選之號碼核對每週
    2 、4 、6 開獎之「臺灣樂合彩」開出號碼，若係簽賭「港
    號」，即核對由香港政府發行每星期2 、4 開獎「六合彩」
    號碼。簽賭「台號」者，賭客可選擇猜押1 組以上號碼（1
    號-99 號），每注賭注為新臺幣（下同）90元，如押中可得
    倍數彩金，簽賭「港號」者，賭客可選擇每次猜押2 組號碼
    （1 號-49 號，俗稱二星）或猜押1 組號碼（1 號-49 號，
    俗稱全車），「二星」為每2 組號碼為1 注，每注賭注為80
    元，如二組均押中，可得彩金5,700 元或其倍數；「全車」
    為每組號碼為1 注，每注賭注為384 元，如押中，可得彩金
    2,800 元或其倍數，如均未押中，賭金則歸丁○○所有。渠
    等一星期營業3 期，1 個月至少營業12期，業以上開賭博方
    法供不特人下注，至少營業30期，並從中獲取約百萬元之不
    法利益。嗣於96年10月4 日20時30分許，為警持搜索票前往
    上址搜索，當場扣得如附表一編號10號丙○○所有用以預測
    六合彩開獎號碼單、編號1 至9 號所示丁○○所有供簽賭所
    用之物。
二、乙○○得知丁○○經營「臺灣樂合彩」及「臺灣樂合彩」簽
    賭站後，竟基於賭博之犯意，於96年10月4 日19時許前往上
    址，向丁○○簽賭「臺灣樂合彩」台號90、65、52、08號各
    2 支及「香港六合彩」二星06、08各3 支。嗣於96年10月4
    日20時30分許，乙○○手持其上載有當日向丁○○簽注號碼
    及當期「臺灣樂合彩」開出號碼之紙張1 紙，前往上址欲與
    丁○○對獎時，當場為警查獲，並扣得乙○○所有附表一編
    號11號紙張1 紙。
三、案經高雄市政府警察局三民第一分局報請臺灣高雄地方法院
    檢察署檢察官偵查起訴。
    理  由
壹、程序方面
一、證人即被告丙○○對被告丁○○所犯意圖營利供給賭博場所
    、聚眾賭博及賭博犯行，於警詢中之陳述有證據能力：
  (一)按被告以外之人於審判外之陳述雖不符刑事訴訟法第159 條
    之1 至之4 等4 條之規定，而經當事人於審判程序同意作為
    證據，法院審酌該言詞陳述或書面陳述作成時之情況，認為
    適當者，亦得為證據；當事人、代理人或辯護人於法院調查
    證據時，知有刑事訴訟法第159 條第1 項不得為證據之情形
    ，而未於言詞辯論終結前聲明異議者，視為有前項之同意，
    同法第159 條之5 定有明文。
  (二)本件證人丙○○就被告丁○○本件犯行於警詢中所為陳述，
    其性質雖屬傳聞證據，且查無符合同法第159 條之1 至之4
    等前4 條之情形，惟證人丙○○所為之上開警詢筆錄內容，
    業經公訴人及被告丁○○於本院審判程序同意作為證據，審
    理時提示並告以要旨，經公訴人及被告丁○○表示意見，已
    知上述筆錄乃傳聞證據，且均未於言詞辯論終結前對該等筆
    錄內容異議，依上開規定，是證人丙○○於警詢中之證言應
    具有證據能力。
貳、實體方面
一、訊據被告丁○○對於自任組頭經營簽賭站與不特定多數人賭
    博之事實坦白承認；被告丙○○固坦承其明知被告丁○○經
    營簽賭站而提供電話號碼及協助丁○○收受賭客賭資一情不
    諱，惟矢口否認有何意圖營利供給賭博場所及聚眾賭博犯行
    ，辯稱：我沒有與丁○○共同經營簽賭站，是客人自己向丁○○下注，我只是幫忙將客人的錢轉交給丁○○云云；被告
    乙○○對於為警查獲時握有簽注單1 張坦承不諱，惟矢口否
    認有何賭博犯行，辯稱：當天我沒有買六合彩只有買公益彩
    券，當時我去找丁○○幫我看公益彩券的中獎號碼云云。
二、經查：
  (一)被告丁○○以高雄縣鳳山市○○街272 號1 樓房屋經營簽賭
    站、聚眾賭博及與賭客對賭一情，此經證人丙○○於警詢中
    證述明確（警卷第8 頁、第9 頁），核與被告丁○○之自白
    相符，並有如附表一編號1 至9 號所示之扣案物可佐。
  (二)被告丙○○辯稱附表一編號5 號帳冊上記載「乃分」者，是
    伊賣鹽酥雞的客人自己向被告丁○○下注而非透過伊下注，
    該等賭客僅是在開獎後將賭資與獎金之結算金額透過伊交給
    被告丁○○云云。惟被告丙○○先後多次代賭客下注簽賭，
    有扣案附表一編號5 號多次記載「乃分」之帳冊1 本可佐，
    且查獲當日警方亦在被告丙○○小吃攤上扣得被告丁○○所
    有由被告丙○○用以當計算紙使用附表一編號9 號之六合彩
    簽注單1 張、附表一編號10號預測開獎號碼單1 張可憑。在
    組頭與賭客交情熟稔之情形下，組頭偶予賭客方便俟開獎後
    一併結算賭資及獎金之情形並非不可能，然若非固定簽賭之
    熟客，組頭豈可能甘冒開獎後賭客見未中獎即消失無蹤而狡
    賴賭資之風險而同意賭客賒帳下注？被告丙○○既稱該等賭
    客是向伊購買鹽酥雞之客人，足見該賭客與被告丙○○之交
    情不深，且自扣案附表一編號5 號被告丁○○之帳冊上僅有
    記載「乃分」而無記載該賭客之稱呼觀之，被告丁○○亦不
    清楚該等賭客之姓名，如該等賭客係親自向被告丁○○簽注
    號碼，則被告丁○○自可在上開帳冊上登載該等賭客之姓名
    ，無庸以被告丙○○之名義代之，被告丁○○自無可能允許
    該等賭客開獎後結算賭資及獎金之理。再者，收取之賭資需
    依賭客猜押之種類分別計算，該等賭客如非透過被告丙○○
    簽注號碼、支數並當場結算，被告丙○○豈可能冒著與簽注
    金額短少不符之風險，輕率代被告丁○○收受他人交付之賭
    資？是被告丁○○在上開帳冊上所記載「乃分」者，為賭客
    在開獎前將簽注之號碼及賭資交付被告丙○○轉交被告丁○○一節，應可認定。被告丙○○本身雖無參與經營簽賭站之
    犯意，惟其明知丁○○所經營者為違法之簽賭站，卻提供其
    申請之電話號碼供賭客簽賭，並協助丁○○收取賭客簽賭之
    號碼、支數，其行為係經營簽賭站之供給賭博場所、聚眾賭
    博及賭博行為之一，屬於意圖營利供給賭博場所、聚眾賭博
    及賭博之犯罪構成要件行為，則被告丙○○提供其申請之電
    話號碼供賭客簽賭，並協助丁○○收取賭客簽賭之號碼、支
    數之行為，顯係基於幫助之犯意而參與構成要件行為，應與
    被告丁○○成立共同正犯，被告丙○○辯稱並無共同經營簽
    賭站之犯意云云，並無從解免其應負之刑責。
  (三)被告乙○○雖辯稱其當日是與被告丁○○合資簽注公益彩券
    ，並未向丁○○簽注六合彩云云，惟被告乙○○於警詢中已
    坦承其於96年10月4 日19時許在高雄縣鳳山市○○街272 號
    向被告丁○○簽注960 元，台小90×2 、65×2 、52×2 、
    08×2 （1 支90元共720 元），港號06×08（1 支80元共24
    0 元）一情不諱（警卷第16頁至第18頁），並有被告丁○○
    填寫上開簽注號碼之送貨單1 張扣案可佐（警卷第50頁）。
    且被告乙○○為警查獲時，手中所持如附表一編號11號記載
    「65＝2 」、「52＝2 」、「06、08＝3 」之紙張，核與在
    上址查扣附表一編號4 號丁○○所有之10月4 日送貨單上所
    記載之號碼、支數及金額相符（警卷第50頁），而該附表一
    編號4 號之送貨單1 本為被告丁○○用以經營六合彩所用之
    物，亦經證人丁○○於本院審理時證述在卷（本院卷第59頁
    ），再比對查扣之該本送貨單內記載10月4 日者有10張，僅
    其中1 張送貨單上載有「65×2 」「52×2 」「06×08二星
    乘三」，復有10月4 日之送貨單10張扣案可佐，足見被告乙○○手上所持載有「65＝2 」、「52＝2 」、「06、08＝3
    」紙張，係表示被告乙○○確有於10月4 日向被告丁○○簽
    賭之事實，至為明顯。況10月4 日之送貨單上記載有「06×
    08二星乘三」就是簽六合彩2 星的號碼各3 支一節，業經證
    人丁○○於本院審理時證述在卷（本院卷第58頁、第59頁）
    ，再參以被告丁○○在該紙送貨單上另將「90×2 、65×2
    、52×2 、08×2 」載明為「台小」，亦有上開送貨單足憑
    ，而臺灣民間將簽選號碼只有1-38號之樂合彩俗稱為臺灣小
    樂透，此為本院職務上已知之事實，惟臺灣公益彩券至多只
    有1 號至49號可供簽選，被告乙○○如有簽注臺灣公益彩券
    ，自不可能簽選大於49號以上之數字，足見該「台小」之賭
    博方式係被告丁○○將其與「臺灣樂合彩」連結，並將對獎
    號碼加以變化自1 號至99號供賭客簽賭，是被告乙○○辯稱
    僅是單純是簽注公益彩券，並未賭博云云，無非卸責之詞，
    顯不足採。惟被告乙○○所持之紙張上僅有記載「65＝2 、
    52＝2 、06、08＝3 」，相較扣案之送貨單尚記載「90×2
    」、「08×2 」，顯有缺漏，惟此益見被告乙○○於警詢中
    陳稱簽注時丁○○有開一張簽注單據，但因害怕家人責罵簽
    賭六合彩而已丟棄等語屬實（警卷第17頁），足見被告乙○○為警查獲當日所持之簽注單係其僅憑記憶將其簽注之號碼
    寫在紙上，以便向被告丁○○對獎時確認被告丁○○手中之
    送貨單何者為其所簽注，該紙紙張確係被告乙○○用以記載
    對獎號碼，至為明確。至證人丁○○、丙○○於本院審理時
    雖均證稱被告乙○○並未向丁○○簽注六合彩云云，因上開
    事證已足以證明被告乙○○賭博犯行，故證人丁○○、丙○○之證述無非迴護被告乙○○之詞，不足採信。
  (四)綜上所述，被告丙○○以幫助被告丁○○之意思，提供其申
    請之電話號碼供賭客簽賭，並協助丁○○收取賭客簽賭之號
    碼、支數，而參與經營簽賭站從事供給賭博場所、聚眾賭博
    及賭博之構成要件行為，業與被告丁○○共同成立意圖營利
    聚眾賭博、供給賭博場所及賭博之犯行。被告乙○○向被告
    丁○○簽賭之賭博犯行，亦堪認定。被告丙○○、乙○○所
    辯，顯係事後卸責之詞，要難採信。本件事證已臻明確，被
    告丁○○、丙○○、乙○○上開犯行，洵堪認定，應予依法
    論科。
三、論罪部分：
  (一)按住宅雖原非公眾得出入之場所，惟若長期供不特定之人出
    入賭博財物，即失純住宅之性質，與公眾得出入之場所無異
    （司法院77廳刑一字第1611號函；79廳刑一字第309 號函）
    ，又按刑法第268 條規定之「供給賭博場所」，係指提供特
    定處所供人從事賭博行為而言；所稱「聚眾賭博」，係指聚
    集不特定人參與賭博之行為，縱未於現實上同時糾集多數人
    於同一處所，而係聚集眾人之財物進行賭博者，例如六合彩
    組頭以電話聯繫之方式供人簽賭之行為，亦屬之。準此，被
    告丁○○基於營利意圖，在上開處所及以屋內設置之市內電
    話號碼，供不特定人前往及以電話方式下注，自與刑法第26
    8 條之意圖營利供給賭博場所罪及意圖營利聚眾賭博罪之構
    成要件相當，而被告丙○○基於幫助之犯意，提供其申請之
    電話號碼供賭客與被告丁○○聯絡簽賭，並協助被告丁○○
    收取賭客簽賭之號碼及賭資，參與經營簽賭站之行為，核被
    告丁○○、丙○○所為，均係犯刑法第266 條第1 項前段賭
    博罪、同法第268 條前段之意圖營利供給賭博場所罪及後段
    之意圖營利聚眾賭博罪。被告乙○○所為，係犯刑法第266
    條第1 項前段之賭博罪。
  (二)被告丙○○本身雖無參與經營簽賭站之犯意，惟其提供其申
    請之電話號碼供賭客與丁○○聯絡簽賭，並協助丁○○收取
    賭客簽賭之號碼及賭資之行為，顯係基於幫助之犯意而參與
    構成要件之行為，應與被告丁○○成立共同正犯。
  (三)再按立法者針對特定刑罰規範之構成要件，已預設該犯罪行
    為之本質係持續實行之複數行為，具備反覆、延續之行為特
    徵，而將之總括或擬制為一個構成要件之集合犯行為，因其
    刑法評價上為構成要件之行為單數，認應僅成立一罪。則行
    為人基於概括之犯意，在密切接近之一定時、地持續實行之
    複次行為，倘依社會通念，於客觀上認為符合一個反覆、延
    續性之行為觀念者，於刑法評價上，即應僅成立一罪，學理
    上所稱「集合犯」之職業性、營業性或收集性等具有重複特
    質之犯罪均屬之，例如經營、從事業務、收集、販賣、製造
    、散布等行為概念者是，有最高法院95年台上字第1079號判
    決要旨足資參照。本件被告丁○○、丙○○利用香港六合彩
    、臺灣樂合透之開彩號碼為對獎號碼，聚集不特定之人簽賭
    下注，於每星期固定之開彩時間對獎，以簽中與否論輸贏，
    藉此牟利，經營賭博，此種犯罪形態，本質上乃具有反覆、
    延續之特質，亦即聚眾賭博之目的既在於營利，當不止對獎
    賭博一次就結束，其必於每星期固定時間反覆對獎賭博，而
    對獎前讓賭客簽賭行為亦是被告丁○○、丙○○聚眾賭博的
    延續，因此每週重覆的簽賭、對獎，才是「意圖營利，聚眾
    賭博」的常態與典型，如有中斷實屬例外，而被告丁○○、
    丙○○自96年5 、6 月間起至為警查獲止，持續反覆提供賭
    博場所，聚眾賭博以營利，依社會通念，被告丁○○、丙○○之行為即應屬前揭學理上所稱具有營業性之重複特質之「
    集合犯」，應認僅成立一罪。
  (四)又被告丁○○、丙○○所犯意圖營利供給賭博場所、意圖營
    利聚眾賭博及普通賭博三罪間，係基於一意圖營利聚眾賭博
    之犯意，達成其同一犯罪所為之各個舉動，應屬法律概念之
    一行為，其一行為觸犯上開三罪名，為想像競合犯，應依刑
    法第55條之規定，從一重之意圖營利聚眾賭博罪處斷。
  (五)爰審酌被告丁○○經營賭博，助長人民以僥倖心態獲取財物
    之風氣，且危害社會道德風俗，行為實屬可議，被告丙○○
    明知被告丁○○從事簽賭站營利，竟基於幫助之犯意，提供
    其申請之電話號碼供賭客與被告丁○○聯絡簽賭，並協助被
    告丁○○收取賭客簽賭之號碼及賭資，考量被告丁○○係賭
    場負責人，犯罪情節較重，被告丙○○僅單純協助，並未從
    被告丁○○處獲得任何利益，犯罪情節較輕，且被告丁○○
    犯後坦承犯行、被告丙○○雖於犯罪後飾詞狡辯，否認犯行
    ，惟其因惡性不高，僅因對於不熟悉法律規範因而觸法等一
    切情狀，分別量處如主文所示之刑，並均諭知易科罰金之折
    算標準。另審酌被告乙○○之賭博行為，並未對他人造成直
    接之損害，且僅查獲1 次賭博行為，對社會風氣之影響尚屬
    有限等一切情狀，量處如主文所示之刑，並諭知易服勞役之
    折算標準，以示懲儆。
  (六)至扣案如附表一編號1 至9 號所示之物係被告丁○○所有，
    附表一編號10號所示之物係被告丙○○所有供共同犯意圖營
    利聚眾賭博罪所用之物，附表一編號11號之簽注單為被告乙○○所有供犯賭博罪所用之物，爰均依刑法第38條第1 項第
    2 款之規定宣告沒收。至扣案如附表二所示之物，其中編號
    1 、3 號非被告丁○○犯本件簽賭犯行所用之物，編號2 號
    為被告丙○○簽賭臺灣樂透彩開獎號碼所用之物，而非用來
    經營六合彩，此經被告丁○○及丙○○分別於本院審理中、
    警詢時陳明在卷（本院卷第59頁、警卷第10頁），且均查無
    證據證明為被告丁○○或丙○○供本件犯行所用，爰不予宣
    告沒收。
據上論斷，應依刑事訴訟法第299 條第1 項前段，刑法第28條、
第266 條第1 項前段、第266 條第1 項前段、第268 條、第55條
、第41條第1 項前段、第42條第3 項、第38條第1 項第2 款，刑
法施行法第1 條之1 ，判決如主文。
本案經檢察官甲○○到庭執行職務。
中    華    民    國    97    年    6     月    16    日
                  鳳山刑事第一庭      法  官  林芳華
以上正本證明與原本無異。
如不服本判決應於收受本判決後10日內向本院提出上訴書狀，並
應敘述具體理由，如未敘述上訴理由者，應於上訴期間屆滿後20
日內補提理由書狀於本院（均須按他造當事人之人數附繕本）「
切勿逕送上級法院」。
中    華    民    國    97    年    6     月    16    日
                                      書記官  黃靖媛
附錄本案論罪科刑法條
刑法第266條
在公共場所或公眾得出入之場所賭博財物者，處1,000 元以下罰
金。但以供人暫時娛樂之物為賭者，不在此限。
當場賭博之器具與在賭檯或兌換籌碼處之財物，不問屬於犯人與
否，沒收之。
刑法第268條
意圖營利，供給賭博場所或聚眾賭博者，處 3 年以下有期徒刑，
得併科 3,000 元以下罰金。
附表一
┌──┬──────────┬──────┬───────────┐
│編號│名稱                │數量        │贓物編號              │
├──┼──────────┼──────┼───────────┤
│1   │電話                │1台         │1                     │
├──┼──────────┼──────┼───────────┤
│2   │電子計算機          │1台         │2                     │
├──┼──────────┼──────┼───────────┤
│3   │下注總冊            │1本         │3                     │
├──┼──────────┼──────┼───────────┤
│4   │送貨單              │1本         │4                     │
├──┼──────────┼──────┼───────────┤
│5   │帳冊                │1本         │5-4                   │
├──┼──────────┼──────┼───────────┤
│6   │歷屆開獎單          │1張         │6                     │
├──┼──────────┼──────┼───────────┤
│7   │六合樂透手冊        │1本         │7                     │
├──┼──────────┼──────┼───────────┤
│8   │開獎倍率單          │1張         │8                     │
├──┼──────────┼──────┼───────────┤
│9   │預測開獎號碼單      │1 張（警卷第│                      │
│    │                    │57頁）      │                      │
├──┼──────────┼──────┼───────────┤
│10  │簽注單              │1 張（警卷第│                      │
│    │                    │58頁）      │                      │
├──┼──────────┼──────┼───────────┤
│11  │載有簽注號碼之紙張  │1 張（警卷第│10                    │
│    │                    │93頁背面）  │                      │
└──┴──────────┴──────┴───────────┘
附表二
┌──┬──────────┬──────┬───────────┐
│編號│名稱                │數量        │贓物編號              │
├──┼──────────┼──────┼───────────┤
│1   │筆記本              │1本         │5-1                   │
├──┼──────────┼──────┼───────────┤
│2   │Pooh 2007 Calendar  │1本         │5-2                   │
├──┼──────────┼──────┼───────────┤
│3   │Cash Book           │1本         │5-3                   │
└──┴──────────┴──────┴───────────┘


司法院資訊處製作；財團法人民間司法改革基金會備份。
